---
title: "Memoria_TFM"
output:
  html_document: default
  pdf_document: default
---

```{r setup, include=FALSE}
knitr::opts_chunk$set(echo = TRUE)
```

## 1. Introduccion

El Trabajo Fin de Máster consistirá en analizar el impacto de diversos factores en el retraso de los vuelos.
Se añadiran datos climáticos al dataset de entrada y se estudiará el impacto del clima y del resto de variables sobre el retraso de los vuelos.
Para realizar el presente trabajo se utilizarán los lenguajes Python y R.

## 2. Análisis del dataset de entrada

A continuación se muestra un breve análisis de las variables del dataset de entrada:

```{r dataset, echo=FALSE}
vuelos <- read.table("operations_leg.csv", header = T, sep = "^")
```
```{r str}
str(vuelos)
```

Como se puede apreciar, el dataset de entrada esta compuesto por 222012 objetos y 65 variables.
Los tipos de las variables son variados, existiendo los siguientes: logi, int, num y factor.


```{r summary}
summary(vuelos)
```


Realizando el summary observamos lo siguiente:

* Varias variables únicamente almacenan valores NAs, por lo tanto deberan ser eliminadas.
* El codigo de aerolinea que más se utiliza es XX. Podemos entender no existía un código y se rellenó este campo con XX.
* La mayoría de vuelos tiene el valor **Departed** en su código de estado (variable general_status_code). 
* La mayoría de los vuelos despegan y aterrizan en aeropuertos Españoles.
* La máxima distancia de un vuelo son 9275 kilómetros y la mínima son 123 kilómetros.
* Existen vuelos que llegan a su destino con 59 minutos de adelanto así como existen vuelos que llegan a su destino con 59 minutos de retraso.
* Existen vuelos que despegan de su origen con 59 minutos de adelanto así como existen vuelos que despegan de su origen con 59 minutos de retraso.
* La media de piezas de equipajes en los aviones es de 61.

* Información sobre las fechas de los vuelos:
```{r lubridate,echo=FALSE,include=FALSE}
library(lubridate)
```

```{r año actual_time_of_arrival,out.width='100%'}
barplot(table(year(ymd_hms(vuelos$actual_time_of_departure))))
```
De la gráfica anterior se puede observar que los vuelos estan concentrados en el año 2016.


```{r mes actual_time_of_arrival, out.width='100%'}
barplot(table(month(ymd_hms(vuelos$actual_time_of_departure))))
```
De la gráfica anterior determinamos que los meses en los que más vuelos se hacen son Enero, Febrero y Marzo.


```{r distancia vuelo,out.width='100%'}
boxplot(vuelos$distance, main="Distancia vuelos")
```
De la gráfica anterior determinamos que la distancia para la mayoría de vuelos no supera los 2000 km.


```{r retraso llegada,out.width='100%'}
boxplot(vuelos$arrival_delay, main="Retraso llegada")
summary(vuelos$arrival_delay)
```

Observando la gráfica anterior vemos que los retrasos de llegada de los aviones se concentran entre -9 y 7 minutos.


Teniendo en cuenta esta primera observación de los datos, vemos que es necesario transformarlos para poder obtener toda su información.
Se analizarán aquellas variables con valores NA. Se utilizará el paquete **lubridate** para trabajar con las fechas. Las variables almacenadas como numéricas (como por ejemplo fligth_number) seran transformadas a tipo factor, ya que son valores categóricos.



## 3. Metodología a utilizar

En primer lugar eliminaremos del dataset aquellas variables que únicamente tienen NAs.

```{r eliminar variables NA}
vuelos$arrival_date <- NULL
vuelos$cabin_3_code <- NULL
vuelos$cabin_3_fitted_configuration <- NULL
vuelos$cabin_3_saleable <- NULL
vuelos$cabin_3_pax_boarded <- NULL
vuelos$cabin_3_rpk <- NULL
vuelos$cabin_3_ask <- NULL
vuelos$cabin_4_code <- NULL
vuelos$cabin_4_fitted_configuration <- NULL
vuelos$cabin_4_saleable <- NULL
vuelos$cabin_4_pax_boarded <- NULL
vuelos$cabin_4_rpk <- NULL
vuelos$cabin_4_ask <- NULL
```


El siguiente paso a realizar es obtener los datos con los que queremos trabajar. Para ello nos fijamos en la variable **general_status_code**

```{r variable general_status_code}
table(vuelos$general_status_code)
```

Los datos que nos interesan son aquellos vuelos que tienen el valor **Departed**.
```{r vuelosDeparted}
vuelosDeparted <- vuelos[vuelos$general_status_code=="Departed",]
```


