---
title: "Memoria_TFM"
output:
  html_document: default
  pdf_document: default
---

```{r setup, include=FALSE}
knitr::opts_chunk$set(echo = TRUE)
```

## 1. Introduccion

El Trabajo Fin de Máster consistirá en analizar el impacto de diversos factores en el retraso de los vuelos.
Se añadiran datos climáticos al dataset de entrada y se estudiará el impacto del clima y del resto de variables sobre el retraso de los vuelos.
Para realizar el presente trabajo se utilizarán los lenguajes Python y R.

## 2. Análisis del dataset de entrada

A continuación se muestra un breve análisis de las variables del dataset de entrada:

```{r dataset, echo=FALSE}
vuelos <- read.table("operations_leg.csv", header = T, sep = "^")
```
```{r str}
str(vuelos)
```

Como se puede apreciar, el dataset de entrada esta compuesto por 222012 objetos y 65 variables.
Los tipos de las variables son variados, existiendo los siguientes: logi, int, num y factor.


```{r summary}
summary(vuelos)
```


Realizando el summary observamos, entre otras cosas, que algunas de las variables se encuentran vacías y que la mayoría de vuelos tiene el valor **Departed** en su código de estado (variable general_status_code). 


## 3. Análisis de las variables 


## 4. Metodología a utilizar


